【裁判字號】    99,訴,373
【裁判日期】    990514
【裁判案由】    違反毒品危害防制條例
【裁判全文】
臺灣彰化地方法院刑事判決              99年度訴字第373號
公  訴  人  臺灣彰化地方法院檢察署檢察官
被      告  甲○○
上列被告因違反毒品危害防制條例案件，經檢察官提起公訴（99
年度毒偵字第410號），本院逕以簡式審判程序判決如下：
    主  文
甲○○施用第一級毒品，累犯，處有期徒刑捌月。
    犯罪事實
一、甲○○前於民國89年間，因施用毒品案件，經本院以89年度
    毒聲字第3704號裁定送執行觀察、勒戒後，認無繼續施用毒
    品之傾向，於89年8 月15日執行完畢釋放，並經臺灣彰化地
    方法院檢察署檢察官以89年度毒偵字第3938號為不起訴處分
    確定。同年間，又因施用毒品案件，經本院以90年度毒聲字
    第639 號裁定送執行觀察、勒戒後，認無繼續施用毒品之傾
    向，於90年9 月5 日執行完畢釋放，並經臺灣彰化地方法院
    檢察署檢察官以90年度毒偵字第3493號及90年度毒偵緝字第
    45 6、457 號為不起訴處分確定。復於91年間，因施用第一
    、二級毒品案件，經本院裁定送入戒治處所執行強制戒治，
    於92年9 月17日執行完畢，同次犯行並經檢察官提起公訴，
    繼由本院以91年度訴字第1240號判處有期徒刑9 月確定，並
    於93年6 月9 日縮短刑期執行完畢出監。再於94年間，因施
    用第一、二級毒品案件，經本院以95年度訴字第165 號判處
    有期徒刑7 月、4 月，嗣經本院以96年度聲減字第1100號裁
    定各減刑為有期徒刑3 月又15日、2 月，定應執行有期徒刑
    4 月確定（甲案）；另於95年間，因施用第一、二級毒品案
    件，經本院以95年度訴字第1802號判處有期徒刑8 月、5 月
    ，並同獲上開裁定各減刑為有期徒刑4 月、2 月又15日，定
    應執行有期徒刑6 月確定（乙案）。其後又於96年間，因施
    用第一、二級毒品案件，經本院以96年度訴字第417 號判處
    有期徒刑9 月、9 月、6 月、6 月，嗣經本院以96年度聲減
    字第3771號裁定各減刑為有期徒刑4 月又15日、4 月又15日
    、3 月、3 月，並與前開已減刑之乙案合併定應執行有期徒
    刑1 年3 月確定，經與甲案接續執行，於97年7 月17日因縮
    短刑期假釋出監，假釋期間並付保護管束，已於97年9 月9
    日保護管束期滿未經撤銷而視為執行完畢。近又因施用第一
    級毒品案件，經本院以98年度訴字第289 號判處有期徒刑7
    月確定（現在執行中）。
二、詎甲○○仍未思悔改，復基於施用第一級毒品之犯意，於98
    年11月11日下午6 時許，在彰化縣員林鎮員林公園廁所旁，
    以將海洛因粉末摻入香菸內點燃吸食之方式，施用第一級毒
    品海洛因1 次，嗣因違反毒品危害防制條例之另案遭通緝，
    於98年11月12日下午6 時許，經警在彰化縣員林鎮○○路○
    段1 巷路口處實施盤查而逮捕到案，並徵得其同意後採取尿
    液檢體送驗，結果呈現嗎啡陽性反應，而查悉上情。
三、案經彰化縣警察局員林分局報請臺灣彰化地方法院檢察署檢
    察官偵查起訴。
    理  由
一、本件被告甲○○所犯係死刑、無期徒刑、最輕本刑為3年以
    上有期徒刑以外之罪，其於準備程序就前揭被訴事實為有罪
    之陳述，經受命法官告知簡式審判程序之旨，並聽取其與公
    訴人之意見後，本院認無不得或不宜改依簡式審判程序進行
    之處，爰依刑事訴訟法第273條之1第1項、第284條之1，裁
    定本案由受命法官獨任進行簡式審判程序，合先敘明。
二、上開犯罪事實，有下列證據可資證明：
    (一)彰化縣警察局員林分局委託檢驗尿液代號與真實姓名對照
      認證單。
    (二)詮昕科技股份有限公司濫用藥物尿液檢驗報告。
    (三)臺灣高等法院被告前案紀錄表，及偵卷所附刑案資料查註
      紀錄表。
    (四)被告於警詢、偵訊及本院審理時之自白。
三、論罪科刑：
    (一)按毒品危害防制條例於92年7月9日修正公布，自93年1月9
      日施行，其中第20條、第23條將施用毒品之刑事處遇程序
      ，區分為「初犯」及「5年內再犯」、「5年後再犯」。依
      其立法理由之說明：「初犯」，經觀察、勒戒或強制戒治
      後，應為不起訴處分或不付審理之裁定；經觀察、勒戒或
      強制戒治執行完畢釋放後，「5年內再犯」者，因其再犯
      率甚高，原實施之觀察、勒戒及強制戒治既已無法收其實
      效，爰依法追訴或裁定交付審理。至於經觀察、勒戒或強
      制戒治執行完畢釋放後，「5年後再犯」者，前所實施之
      觀察、勒戒或強制戒治已足以遮斷其施用毒品之毒癮，為
      期自新及協助其斷除毒癮，仍適用「初犯」規定，先經觀
      察、勒戒或強制戒治之程序。從而依修正後之規定，僅限
      於「初犯」及「5年後再犯」二種情形，始應先經觀察、
      勒戒或強制戒治程序。倘被告於5年內已再犯，經依法追
      訴處罰，縱其第3次（或第3次以上）再度施用毒品之時間
      ，在初犯經觀察、勒戒或強制戒治執行完畢釋放5年以後
      ，已不合於「5年後再犯」之規定，且因已於「5年內再犯
      」，顯見其再犯率甚高，原實施觀察、勒戒或強制戒治，
      已無法收其實效，即應依該條例第10條處罰（最高法院95
      年第7次刑事庭會議決議參照）。查本件被告前因施用毒
      品案件，經送觀察勒戒執行完畢釋放後5年內，仍因施用
      毒品犯行而遭訴追、判刑（參見犯罪事實欄所載），是
      本件被告並不合於「5年後再犯」之規定，揆諸上開說明
      ，被告所為已符合毒品危害防制條第23條第2項之所定之
      追訴要件，並無「初犯」規定之適用，自毋須再重新施予
      觀察、勒戒之處遇程序，而應直接訴追處罰。
    (二)核被告所為，係犯毒品危害防制條例第10條第1項之施用
      第一級毒品罪。被告於施用前持有第一級毒品之低度行為
      ，應為施用之高度行為所吸收，不另論罪。
    (三)被告之前案紀錄，有臺灣高等法院被告前案紀錄表，及偵
      卷所附刑案資料查註紀錄表在卷可參。其於上開受有期徒
      刑宣告之案件執行完畢後5年內，故意再犯本件有期徒刑
      以上之罪，為累犯，應依刑法第47條第1項之規定，加重
      其刑。
    (四)爰審酌被告前有多次施用毒品之前科，復曾執行觀察勒戒
      、強制戒治之處分，猶未能戒除毒癮，而再為本件施用毒
      品之犯行，尚乏禁絕毒害之決心，及其近因另案所犯施用
      毒品罪遭判刑而尚在執行，且其於本院審理時尚能坦認犯
      行，頗有悔悟之心，暨審酌被告之智識程度、素行紀錄等
      一切情狀，量處如主文所示之刑，以資儆懲。
四、如不服本判決應於收受判決後10日內向本院提出上訴書狀，
    並應敘述具體理由。其未敘述上訴理由者，應於上訴期間屆
    滿後20日內向本院補提理由書（須附繕本），切勿逕送上級
    法院。
據上論斷，應依刑事訴訟法第273條之1第1項、第299條第1項前
段、第310條之2、第454條第1項，毒品危害防制條例第10條第1
項，刑法第11條前段、第47條第1項，判決如主文。
本案經檢察官賴志盛到庭執行職務。
中    華    民    國    99    年    5     月    14    日
                  刑事第七庭      法  官  黃玉齡
以上正本證明與原本無異。
如不服本判決，應於收受判決後10日內向本院提出上訴書狀，並
應敘述具體理由；其未敘述上訴理由者，應於上訴期間屆滿後20
日內向本院補提理由書（均須按他造當事人之人數附繕本「切勿
逕送上級法院」）。
中    華    民    國    99    年    5     月    14    日
                                  書記官  黃鏽金
附錄論罪科刑法條：
毒品危害防制條例第10條
施用第一級毒品者，處6月以上5年以下有期徒刑。
施用第二級毒品者，處3年以下有期徒刑。

司法院資訊處製作；財團法人民間司法改革基金會備份。
